臺灣臺中地方法院臺中簡易庭小額民事判決
111年度中小字第2178號
原      告  臺灣產物保險股份有限公司台中分公司

法定代理人  廖原益  
訴訟代理人  賴明樟  
            方建閔  
被      告  林吉雄  
上列當事人間請求損害賠償事件，本院於民國111年6月30日言詞
辯論終結，判決如下：
    主      文
被告應給付原告新臺幣16,026元，及自民國111年2月4日起至清
償日止，按週年利率百分之5計算之利息。
原告其餘之訴駁回。
訴訟費用新臺幣1,000元由被告負擔新臺幣300元，餘由原告負擔
。
本判決原告勝訴部分得假執行。
    事實及理由
壹、程序事項
一、按訴狀送達後，原告不得將原訴變更或追加他訴，但擴張或
    減縮應受判決事項之聲明者，不在此限，民事訴訟法第255
    條第1項第3款定有明文。本件原告起訴時原聲明：被告應給
    付原告新臺幣（下同）61,762元，及自起訴狀繕本送達翌日
    起至清償日止，按週年利率百分之5計算之利息（見本院卷
    第17頁）；嗣於民國111年6月30日本院言詞辯論期日當庭變
    更聲明為：被告應給付原告20,032元，及自起訴狀繕本送達
    翌日起至清償日止，按週年利率百分之5計算之利息（見本
    院卷第108頁），核屬減縮應受判決事項之聲明，並無不合
    ，應予准許。　　
二、被告經合法通知，未於言詞辯論期日到場，核無民事訴訟法
    第386條所列各款情形，爰依原告之聲請，由其一造辯論而
    為判決。
貳、實體事項
一、原告主張：被告於109年12月21日15時55分許，騎乘車牌號
    碼000-000號普通重型機車（下稱肇事機車），沿臺中市霧
    峰區丁台路由西往東方向行駛，於行經丁台路476號前時，
    本應注意車前狀況，並隨時採取必要之安全措施，且依當時
    情形並無不能注意之情事，竟疏未注意及此，自後撞及停放
    於路旁，由伊承保訴外人純偉機械有限公司（下稱純偉公司
    ）所有，並由施純謀所駕駛之車牌號碼0000-00號自小客車
    （下稱系爭保車），系爭保車因而毀損。被告因過失撞損系
    爭保車，依法自應負損害賠償責任。伊已依保險契約之約定
    賠付純偉公司修復費用61,762元（含零件費用46,367元、工
    資費用5,500元、烤漆費用9,895元），考量上開零件費用應
    計算折舊等情，爰依保險法第53條第1項及侵權行為之法律
    關係提起本件訴訟等語，並聲明：被告應給付原告20,032元
    ，及自起訴狀繕本送達翌日起至清償日止，按週年利率百分
    之5計算之利息。
二、被告未於言詞辯論期日到場，亦未提出書狀作任何聲明或陳
    述。
三、得心證之理由　　
　㈠原告主張之上開事實，業據提出與其所述相符之臺中市政府
    警察局道路交通事故當事人登記聯單、道路交通事故現場圖
    、初步分析研判表、任意險理賠計算書（理賠用）、高達汽
    車股份有限公司南台中服務廠估價單、結帳工單、系爭保車
    車損照片、統一發票、系爭保車行車執照、駕駛執照為證（
    見本院卷第21-49頁），並有道路交通事故調查報告表㈠、㈡
    、談話紀錄表、補充資料表、現場照片在卷足參（見本院卷
    第57-62頁、第67頁、第71-78頁）；被告就原告主張之上開
    事實，已於相當時期受合法通知，而於言詞辯論期日不到場
    ，亦未提出任何準備書狀爭執，依民事訴訟法第280條第3項
    準用同條第1項之規定，視同自認，堪信原告上開主張為真
    。
  ㈡按因故意或過失，不法侵害他人之權利者，負損害賠償責任
    ；汽車、機車或其他非依軌道行駛之動力車輛，在使用中加
    損害於他人者，駕駛人應賠償因此所受之損害；汽車行駛時
    ，駕駛人應注意車前狀況，並隨時採取必要之安全措施，民
    法第184條第1項前段、第191條之2前段、道路交通安全規則
    第94條第3項分別定有明文。本件被告騎乘肇事機車行經上
    開路段時，本應注意車前狀況，隨時採取必要之安全措施，
    且依當時情形並無不能注意之情事，竟疏未注意及此，致毀
    損原告所承保之系爭保車，顯見被告就本件事故之發生確有
    過失甚明，且該過失行為與系爭保車之損害間具有相當因果
    關係，依上開規定，被告自應負過失侵權行為損害賠償之責
    。
  ㈢次按不法毀損他人之物者，被害人得請求賠償其物因毀損所
    減少之價額，民法第196條定有明文。所謂因毀損減少之價
    額，得以修復費用為估定之標準，但以必要者為限，例如修
    理材料以新品換舊品應予折舊（最高法院77年度第9次民事
    庭會議決議意旨參照）。原告主張系爭保車因本件事故受損
    ，因而支出修復費用61,762元（含零件費用46,367元、工資
    費用5,500元、烤漆費用9,895元）等情，業據提出前開高達
    汽車股份有限公司南台中服務廠估價單、結帳工單、統一發
    票為證（見本院卷第27-33頁、第47頁）。再衡酌原告請求
    系爭保車之零件費用，既係以新零件更換被損害之舊零件，
    揆諸前揭說明，自應扣除零件折舊部分，始屬必要修復費用
    。而依行政院所頒「固定資產耐用年數表」及「固定資產折
    舊率表」之規定，非運輸業客車耐用年數為5年，依定率遞
    減法每年折舊1,000之369，其最後1年之折舊額，加歷年折
    舊累計額，其總和不得超過該資產成本原額10分之9，故已
    逾耐用年數之自小客車仍有相當於新品資產成本百分之10之
    殘值。查系爭保車係於99年6月出廠，有行車執照在卷可憑
    （見本院卷第49頁），堪認系爭保車自出廠至本件事故即10
    9年12月21日發生時，實際使用期間已逾5年折舊年數，則扣
    除折舊後之零件費用應為4,637元（計算式：46,367×1/10＝4
    ,637；元以下4捨5入），復加計不生折舊問題之工資費用5,
    500元及烤漆費用9,895元，共計系爭保車之必要修復費用應
    為20,032元（計算式：4,637＋5,500＋9,895＝20,032）。是原
    告請求系爭保車之損害額20,032元，實屬有據。
  ㈣再按損害之發生或擴大，被害人與有過失者，法院得減輕賠
    償金額或免除之，民法第217條第1項定有明文。復按標線依
    其型態原則上分類如下：（三）白實線 設於路段中者，用
    以分隔快慢車道或指示路面範圍；設於路口者，作為停止線
    ；設於路側者，作為車輛停放線；設於同向分隔島兩側者，
    用以分隔同向車流；路面邊線，用以指示路肩或路面外側邊
    緣之界線。其線型為白實線，線寬為十五公分，整段設置；
    快慢車道分隔線，用以指示快車道外側邊緣之位置，劃分快
    車道與慢車道之界線。其線型為白實線，線寬為十公分；四
    輪以上汽車及大型重型機車在劃有快慢車道分隔線之道路行
    駛，除起駛、準備轉彎、準備停車或臨時停車，不得行駛慢
    車道，道路交通標誌標線第149條第1項第1款第3目、第183
    條第1項、第183條之1、道路交通安全規則第95條第2項分別
    定有明文。經查：
　⒈查本件事故地點位於慢車道，且施純謀係將系爭保車停放於
    線寬10公分之白實線內乙節，有道路交通事故現場圖、道路
    交通事故調查報告表（一）、現場照片在卷可參（見本院卷
    第55-57頁、第71-78頁），堪認本件事故地點所繪製之白實
    線乃為快慢車道分隔線，依上開規定，汽車除起駛、準備轉
    彎、準備停車或臨時停車，不得行駛慢車道；參之施純謀將
    系爭保車停放於慢車道後，即熄火下車進入附近工廠，約經
    過10分鐘後，因聽見有人喊車禍，始知悉本件事故等節，亦
    有臺中市政府警察局霧峰分局交通分隊處理交通事故談話紀
    錄表附卷足考（見本院卷第62頁），足見施純謀並非臨時停
    車，而係違規將系爭保車停放於慢車道。
　⒉再者，施純謀本應注意在劃有快慢車道分隔線之道路行駛時
    ，不得任意將車輛停放於慢車道，且依當時情形並無不能注
    意之情事，竟疏未注意及此，違規停放系爭保車，足認施純
    謀就本件事故之發生亦有違規停車之過失甚明。原告空言辯
    稱施純謀違規停車並非本件事故發生之原因云云，並無可採
    。本院斟酌被告與施純謀就本件事故發生之過失情節及原因
    力大小，認被告應負百分之80之過失責任，施純謀應負百分
    之20之過失責任。故依此比例減輕被告賠償金額百分之20後
    ，被告應賠償之金額為16,026元（計算式：20,032×80％＝16,
    026，元以下4捨5入）。
  ㈤又按被保險人因保險人應負保險責任之損失發生，而對於第
    三人有損失賠償請求權者，保險人得於給付賠償金額後，代
    位行使被保險人對於第三人之請求權，保險法第53條第1項
    前段定有明文。而損害賠償祇應填補被害人實際損害，保險
    人代位被害人請求損害賠償時，依上開規定，如其損害額超
    過或等於保險人已給付之賠償金額，固得就其賠償之範圍，
    代位請求賠償，如其損害額小於保險人已給付之賠償金額，
    則保險人所得代位請求者，應祇以該損害額為限。本件原告
    因承保之系爭保車遭被告過失不法毀損，固依保險契約賠付
    予純偉公司61,762元，有前開任意險理賠計算書（理賠用）
    附卷可參（見本院卷第27頁），然被告應賠償系爭保車之損
    害額為16,026元，業如前述。從而，原告依保險法第53條第
    1項規定，代位請求被告賠償之範圍，亦僅得以該等損害額
    為限。是原告請求被告給付16,026元，洵屬有據，逾此範圍
    之請求，應屬無據。
　㈥末按給付無確定期限者，債務人於債權人得請求給付時，經
    其催告而未為給付，自受催告時起，負遲延責任。其經債權
    人起訴而送達訴狀，或依督促程序送達支付命令，或為其他
    相類之行為者，與催告有同一之效力；又遲延之債務，以支
    付金錢為標的者，債權人得請求依法定利率計算之遲延利息
    。但約定利率較高者，仍從其約定利率；應付利息之債務，
    其利率未經約定，亦無法律可據者，週年利率為百分之5，
    民法第229條第2項、第233條第1項及第203條分別定有明文
    。本件原告對被告之侵權行為損害賠償債權，核屬無確定期
    限之給付，自應經原告之催告而未為給付，被告始負遲延責
    任。準此，原告請求被告給付自起訴狀繕本送達翌日即111
    年2月4日起（送達證書見本院卷第83頁）至清償日止，按週
    年利率百分之5計算之利息，洵屬有據，應予准許。
四、綜上所述，原告依保險法第53條第1項及侵權行為之法律關
    係，請求被告給付16,026元，及自111年2月4日起至清償日
    止，按週年利率百分之5計算之利息，為有理由，應予准許
    ，逾此範圍之請求，為無理由，應予駁回。　　
五、本判決原告勝訴部分，係適用小額訴訟程序所為被告敗訴之
    判決，依民事訴訟法第436條之20規定，應依職權宣告假執
    行；併依同法第436條之19規定，確定其訴訟費用額為1,000
    元。
六、訴訟費用負擔之依據：民事訴訟法第79條。
中　　華　　民　　國　　111 　年　　7 　　月　　12　　日
                  臺灣臺中地方法院臺中簡易庭
                                  法　官　傅可晴
以上為正本係照原本作成。
如不服本判決，應於送達後廿日內，以判決違背法令為理由，向
本院提出上訴狀並表明上訴理由 (上訴理由應表明一、原判決所
違背之法令及其具體內容；二、依訴訟資料可認為原判決有違背
法令之具體事實) ，如於本判決宣示後送達前提起上訴者，應於
判決送達後廿日內補提上訴理由書（須附繕本）。
中　　華　　民　　國　　111 　年　　7 　　月　　13　　日
                                  書記官  錢  燕